臺灣桃園地方法院刑事判決　　　　　　　 94年度訴字第484號
公　訴　人　臺灣桃園地方法院檢察署檢察官
被　　　告　庚○○
選任辯護人　廖珠蓉律師
上列被告因偽造文書等案件，經檢察官提起公訴（93年度偵字第
736 號），本院合議庭裁定改依簡式審判程序，判決如下：
    主    文
庚○○連續意圖為自己不法之所有，而侵占對於業務上所持有之
物，處有期徒刑陸月，如易科罰金，以佰元折算壹日，緩刑貳
年。
    事    實
一、庚○○係擔任桃園縣中壢市○○路○ 段154 巷2 號永昶城大
    樓管理委員會（下稱永昶城管委會）民國88年至91年總幹事
    一職，負責社區維修、收取社區管理費等職，為從事業務之
    人。竟基於意圖為自己不法所有之概括犯意，自民國91年7
    月7 日起至92年1 月5 日止，連續多次將其業務上所收取而
    持有之如附表編號2 、3 所示之社區管理費用及其他費用，
    共計新臺幣25，200 元，侵吞據為己有，而未依規定交予社
    區管理委員會會計，嗣經該社區管理委員會交接之後，核對
    帳目察覺有異，始獲悉上情。
二、案經己○○訴請臺灣桃園地方法院檢察署檢察官偵查起訴。
    理    由
一、按刑事訴訟法第273 條之1 規定除被告所犯為死刑、無期徒
    刑、最輕本刑為3 年以上有期徒刑之罪、或高等法院管轄第
    一審案件者外，於審判期日前之程序進行中，被告先就被訴
    事實為有罪之陳述時，審判長得告知被告簡式審判程序之旨
    ，並聽取當事人、代理人、辯護人及輔佐人之意見後，裁定
    進行簡式審判程序。經查，本件被告庚○○被訴偽造文書等
    案件，非前開不得進行簡式審判程序之案件，經被告於本院
    審理時就被訴事實為有罪之陳述，且經本院告知被告簡式審
    判程序之旨，聽取被告、辯護人及檢察官之意見後，爰依右
    開刑事訴訟法第273 條之1 之規定，當庭裁定改依簡式審判
    程序審判之，合先敘明。
二、訊據被告庚○○對於上開犯罪事實迭於偵查中及本院審理中
    均坦承不諱，核與證人劉順德、戊○○、乙○○、何秀銀、
    丙○○證述之情形相符，復有編號1213面額6800元、編號12
    15面額3400元之永昶城管委會收據2 紙、永昶城管委會付款
    簽收簿1 份在卷可稽，足認被告前開之自白與事實相符，是
    被告犯行明確，應依法論科。
三、核被告庚○○所為，係犯刑法第336 條第2 項之業務侵占罪
    。被告先後多次犯行，均時間緊接，所犯構成要件相同之罪
    ，顯係基於概括犯意為之，為連續犯，應依刑法第56條之規
    定，以一罪論，爰審酌被告侵占金額僅2 萬餘元，故不予加
    重其刑。爰審酌被告犯罪手段、所生損害，侵占款項25,200
    元金額非鉅，本案於92年間遭下1 任社區管理委員會總幹事
    提起告訴，於93年12月31日又經該社區全體住戶改選為該社
    區管理委員會副主任委員，有該社區公告1 份附卷可稽，足
    徵被告在該社區為人熱心公益，為社區住戶認可，事後並坦
    承犯行等一切情狀，量處如主文所示之刑，並諭知易科罰金
    之折算標準。末查，被告未曾受有有期徒刑以上之宣告，此
    有台灣高等法院被告全國前案紀錄表一份在卷可稽，茲因一
    時思慮欠週而罹刑章，其犯罪情節又尚屬輕徵，為人熱心公
    益，普獲該社區住戶認同，經此次刑之宣告，應知警惕而無
    再犯之虞，本院認其所受宣告之刑，以暫不執行為適，爰諭
    知緩刑2 年，以啟自新。
四、不另為無罪諭知部分：
  (一)被告庚○○擔任該社區管理委員會總幹事期間，連續侵占如
    附表編號1 、4 至5 所示之款項，因認被告此部份涉有行使
    偽造私文書、業務侵占罪嫌云云。
  (二)按犯罪事實應依證據認定之，無證據不得認定其犯罪事實。
    又不能證明被告犯罪者，應諭知無罪之判決，刑事訴訟法第
    154 條第2 項、第301 條第1 項分別定有明文。又認定不利
    於被告之事實，需依積極證據，苟積極證據不足為不利於被
    告之認定時，即應為有利於被告之認定，更不必有何有利之
    證據。告訴人之告訴，係以使被告受刑事訴追為目的，是其
    陳述是否與事實相符，仍應調查其他證據以資審認，最高法
    院30年上字第816 號判例、52年台上字第1300號判例可資參
    照。
  (三)公訴意旨認被告另有右述侵占犯行，無非係以證人劉順德、
    戊○○、曹瑞華、丁○○之證述及桃園縣政府警察局中壢分
    局92年10月15日函文附卷可稽等資為其論據。惟訊據被告堅
    決否認有此部份侵占犯行，辯稱：被告所收如附表編號1 所
    示污水處理費，係對未參加社區管理委員會之住戶代收後，
    並代付給處理廠商而已，且被告並不認識王俊富之人；被告
    並未將附表編號4 所示莊寄萍停車位之租金據為己有，而是
    交付甲○○；附表編號5 所示款項，係因社區住戶丁○○積
    欠管理委員會管理費9 萬元，擬以3 萬元1 次繳清，但因管
    理委員會並無此例，詢問主委後表示管委會並無此例，所以
    將管理費3 萬元退還給丁○○等語。
  (四)經查：
    １證人即被告擔任該社區管委會總幹事時之主任委員丙○○
      於本院審理時證稱：「（就你所知，你們社區有沒有部分
      房子住戶沒有加入管委會，房屋只有收取污水費？）原本
      社區全部住戶都有加入管委會，後來有一棟有兩部電梯，
      位在管理室前面，沒有辦法管理，所以那一棟住戶自決要
      退出管委會，因為社區房屋的地下室是全部住戶共有的，
      包括污水處理池都在地下室，所以向該棟的住戶收取污水
      處理費，抽取多少車的污水，就會向該棟的住戶收取多少
      的費用，這期間約有十年左右。」（見本院94年7 月8 日
      審判筆錄第11、12頁）等語。是被告辯稱：伊所收如附表
      編號1 所示污水處理費，係對未參加社區管理委員會之住
      戶代收後，並代付給處理廠商而已等語，尚堪採信。據此
      足認，被告並未侵占該社區管理委員會之污水處理費費用
      。此外，又遍查全卷，並無其他有關被告偽造管委會之收
      據藉以收取污水處理費等相關資料等，無從證明被告確實
      有行使偽造私文書、侵占社區污水處理費之情事，亦無法
      證明被告有侵占多少金額，又公訴人指被告向該社區住戶
      王俊富收取2 個車位清潔費，惟經公訴人囑託桃園縣政府
      警察局中壢分局前往該社區查訪，並無王俊富之人居住該
      社區，有桃園縣政府警察局中壢分局92年10月15日函文附
      卷可稽，復查全卷並無被告有關此部分侵占王俊富繳交車
      位清潔費之相關資料及證據，是被告如何侵占王俊富繳交
      之車位清潔費，非無疑問？
    ２證人曹瑞華於檢察官偵訊時固證稱：伊自90年1 月25日至
      92 年1月25日包括停車費及清潔費共28750 元都交給詹先
      生，但沒有收據，那個車位是76號6 樓的住戶委託我出租
      的第1 年每月1000元，第2 年1150元。而證人莊寄萍於檢
      察官偵查時到庭證稱：當時是委託被告總幹事出租，有表
      示收入即做為繳付管理費之用等語，然查該社區住戶莊寄
      萍自82年起至86年12月止，共積欠社區管理委員會65660
      元，此有該社區管理委員會出具之莊寄萍積欠管理費明細
      1 紙附卷可稽，是被告辯稱：幫社區住戶莊寄萍收取之租
      金不足繳納住戶莊寄萍積欠之管理費，故不知要幫住戶莊
      寄萍繳納積欠之哪1 筆管理費1 節尚堪採信。證人甲○○
      於本院審理時證稱：「（是否認識莊寄萍？）認識，他是
      我先生的同學。」、「（你有沒有替莊寄萍代收車位的租
      金？）是一次收完25000 元，因為有一次莊寄萍為了管理
      費的問題過來找管委會主委黃玉華（後來改名，我不知道
      他名字），因為莊寄萍那戶房子是空屋，都沒有按照規定
      繳管理費，莊寄萍就去找管委會聘請的警衛，有跟警衛談
      到管理費的問題，他有跟警衛講說他的車位託被告租給別
      人，然後莊寄萍有去找被告說車位的租金要用來繳積欠的
      管理費，後來被告叫我去拿莊寄萍車位的租金25000 元，
      然後我就簽了一張收據給被告，就是剛剛看得那張收據。
      」、「（你代收25000 元後，有沒有拿去幫莊寄萍繳管理
      費？）有。」（見本院94年7 月8 日審判筆錄）等語，而
      證人甲○○繳納25000 元管理費抵充住戶莊寄萍積欠85
      年6 月起至86年12月止之管理費，亦有上開莊寄萍積欠管
      理費明細1 紙在卷可按。綜合上述，尚難以被告並未以其
      幫社區住戶莊寄萍收取之租金，繳納莊寄萍積欠之管理費
      ，而遽認被告侵占社區管理委員會之管理費。
    ３又公訴人指被告侵占附表編號5 所示住戶丁○○繳納之管
      理費云云，惟證人丙○○於本院審理時證稱：「（在你那
      一屆，是否被告有來詢問你丁○○空屋費事情？）當時被
      告有跟我說丁○○有積欠管理費，要以三萬元來結清是否
      可以，因為當時時間已經快到下一屆管委會要交接的時候
      ，所以當時我並不同意，因為這樣也對住戶不公平，後來
      仲介有打電話給我，打了三次，一直要我同意以三萬元結
      清丁○○空屋費的事情，我有請仲介跟下一屆的管委會來
      談。」（見本院94年7 月8 日審判筆錄）等語，參以被告
      收取住戶丁○○繳納之3 萬元管理費，出具該社區管理委
      員會收據1 紙，有證人丁○○庭呈收據影本1 紙附卷可稽
      ，而證人丙○○亦證稱房屋仲介一直有打電話來問，顯見
      被告並無侵占丁○○繳納之3 萬元管理費，並無不法所有
      意圖甚明。
  (五)綜上所述，並無證據足資證明係被告有何公訴人所指行使偽
    造私文書、侵占附表編號1 、4 、5 所示之款項。此外，復
    查無其他積極之證據足以證明被告確有此部分之侵占犯行，
    既無證據證明，揆諸前開規定及說明，本應為被告無罪之諭
    知，惟檢察官認此部分如成立侵占罪，與前開論罪科刑部分
    有連續犯之裁判上一罪之關係，爰不另為無罪之諭知，併此
    敘明。
據上論斷，應依刑事訴訟法第273 條之1 、第299 條第1 項前段
，刑法第56條、第336 條第2 項、第41條第1 項前段、第74條第
1款 ，罰金罰鍰提高標準條例第1 條前段、第2 條，判決如主文
。
本案經檢察官廖先志到庭執行職務。
中　　華　　民　　國　　94　　年　　9 　　月　　2 　　日
                  刑事第十二庭  法　官　黃永定
以上正本證明與原本無異。
如不服本判決，應於送達後10日內，向本院提出上訴狀。
                            書記官　施春祝
中　　華　　民　　國　　94　　年　　9 　　月　　2 　　日
附本案論罪科刑依據之法條：
刑法第336條
對於公務上或因公益所持有之物，犯前條第一項之罪者，處一年
以上七年以下有期徒刑，得併科五千元以下罰金。
對於業務上所持有之物，犯前條第一項之罪者，處六月以上五年
以下有期徒刑，得併科三千元以下罰金。
前二項之未遂犯罰之。
附表：
┌──┬─────┬──────────────┬────┐
│編號│行為人　　│起訴書犯罪事實              │備註　　│
├──┼─────┼──────────────┼────┤
│ 1　│庚○○　　│偽造管委會收據，向部分住戶收│        │
│    │　      　│取污水處理費及向住戶王俊富收│　　    │
│    │　　　　　│取2 個車位清潔費合計14400 元│　　　　│
│    │          │　                          │        │
├──┼─────┼──────────────┼────┤
│ 2　│同上　　　│社區管理委員會支付管理員劉順│　      │
│    │          │德2 萬元年終獎金，被告僅支付│　　　　│
│    │　　　　　│5000元，管理員劉順德收到年終│　　　　│
│    │          │獎金與帳目記載不符。        │        │
├──┼─────┼──────────────┼────┤
│ 3　│同上　　　│52號6樓住戶於91年7月7日繳納 │　      │
│    │　　　　　│管理費收到編號1213號之收據，│　　　　│
│　　│　　　　　│該住戶再於91年12月10日繳納管│　　　　│
│　　│　　　　　│理費收到編號1215號之收據，其│　　　　│
│　　│　　　　　│中間隔半年繳納，收據號碼僅間│　　　　│
│    │　　　　　│隔2 號，管理費收入合計10200 │　　　　│
│    │          │元，未交予管理委員會，會計未│        │
│    │          │記入管理委員會收入帳目      │        │
├──┼─────┼──────────────┼────┤
│ 4　│同上　　　│將住戶莊寄萍所有之編號27停車│　　    │
│    │　　　　　│位當成公有車位出租，租金據為│　　　　│
│    │　　　　　│己有。　　　　　　　　　　　│　　　　│
├──┼─────┼──────────────┼────┤
│ 5  │同上　　　│以第1216號收據收取龍岡路154 │　　    │
│ 　 │　　　　　│巷4號3樓住戶丁○○30000元空 │　　　　│
│    │　　　　　│屋費。　　　　　　　　　　　│　　　　│
└──┴─────┴──────────────┴────┘
